臺灣高等法院刑事判決　　　　　　　　　　　　　九十二年度交上訴字第二二五號
　　上　訴　人
　　即　被　告　丙○○
　　選任辯護人　盧國勳律師
　　　　　　　　蔡行志律師
右上訴人因業務過失致死案件，不服臺灣士林地方法院九十年度交訴字第三四號，中
華民國九十二年七月三十一日第一審判決（起訴案號：臺灣士林地方法院檢察署九十
年度偵字第五０五三號）提起上訴，本院判決如左：
    主  文
原判決撤銷。
丙○○從事業務之人，因業務上之過失致人於死，處有期徒刑捌月，緩刑參年。
    事  實
一、丙○○為臺北市政府環境保護局松山區垃圾車駕駛員，為從事業務之人，於民國
    九十年五月七日晚上七時十五分許，駕駛車牌號碼ＢＦ｜一二七號垃圾車，附載
    隨車員戊○○，沿臺北市內湖區○○○路由西往東方向行駛於第二車道，行經民
    權東路六段十五號前，本應注意汽車行駛時，駕駛人應注意車前狀況，並隨時採
    取必要之安全措施，而依當時天候雖下雨、路面狀態溼潤，但為夜間有照明、路
    面無缺陷、無障礙物、視距良好等情形，並無不能注意之情事，竟疏未注意，適
    有丁○○駕駛車號ＡＳＹ｜六二九號重型機車、李金璋騎乘車號ＧＵＥ｜０一０
    號重型機車，均行駛於同路段同向第三車道前方，因李金璋騎乘機車超車時亦疏
    未注意與前車保持行車安全距離，致其機車之右前車頭不慎撞及丁○○機車左後
    車尾，李金璋因而人車倒地，機車滑行，丙○○疏未即時發覺，李金璋遂遭丙○○所駕駛之垃圾車右前車輪輾過，丙○○經隨車員戊○○提醒前方有機車倒地後
    ，始將車輛剎停，惟竟疏未注意下車察看，即往後倒車，致李金璋遭垃圾車輪胎
    二次輾壓，李金璋經人緊急送往內湖三軍總醫院急救，仍因本件車禍被車輛二次
    輾壓造成重傷，延至當日晚上十時二十五分許不治死亡。丙○○於肇事後，在未
    被有偵查犯罪職權之公務員發覺前，向前往現場處理車禍之臺北市政府警察局內
    湖交通分隊警員黃清暉自首犯罪，坦承肇事而接受裁判。
二、案經李金璋之妻甲○○、兄乙○○訴由臺北市政府警察局內湖分局報請臺灣士林
    地方法院檢察署檢察官偵查起訴。
    理  由
一、訊據被告丙○○固坦承於上開時、地駕駛車號ＢＦ｜一二七號垃圾車發生本件車
    禍，機車騎士李金璋因而不治死亡之事實，惟矢口否認有何過失，辯稱：伊未撞
    到李金璋，不知道為什麼會發生車禍，是隨車員戊○○提醒伊有摩托車，伊才剎
    車並倒車，下車查看後才知道右輪前方有一名機車騎士，但因為伊駕駛之車輛較
    特殊，車頭又長又高，機車自右方靠過來，伊無法注意到云云。惟查：
（一）惟查右揭事實，業據證人即車號ＡＳＹ｜六二九號機車騎士丁○○、車號ＢＦ
      —一二七號垃圾車隨車員戊○○、赴現場處理車禍之臺北市政府警察局內湖交
      通分隊警員黃清暉分別於偵、審中結證綦詳，復有道路交通事故調查報告表、
      現場圖、交通事故談話紀錄表、補充資料表、分析研判表、現場及機車採證照
      片在卷可稽。而被害人李金璋確因本件車禍受傷延至九十年五月七日晚間十時
      二十五分許不治死亡之事實，業經臺灣士林地方法院檢察署檢察官督同法醫師
      相驗屬實，製有勘驗筆錄、相驗屍體證明書、驗斷書存卷可考。依驗斷書記載
      ，被害人之腹部受有車輪造成之挫傷，寬約二十二公分，經解剖後，認為應係
      被害人騎機車先撞到證人丁○○之機車時倒地受傷引起多處表面擦傷，倒在同
      時起動的垃圾車前被輾過，被告極可能以為前面有人車而倒車，二次造成被害
      人腹部壓碎傷而休克死亡。至於輾過被害人身體之二次傷害，因距離極近、時
      間極近而重疊，無法分辨那些是第一次，那些是第二次，並認定被害人李金璋
      死亡原因為「因車禍被車子輾過重傷致死」，此有法務部法醫研究所（90）法
      醫所醫鑑字第０五六三號鑑定書附卷可稽。
（二）證人丁○○於偵、審中證稱：伊感覺所騎機車左後方被輕微碰一下，後伊前進
      三至五公尺，就聽到車輛撞到的聲音，伊停車往後看，就發現一輛垃圾車撞及
      一輛機車，騎士橫躺在垃圾車前輪下（偵查卷第六頁背面），死者機車引擎聲
      很大，在伊左方，直覺他是要超車，卻撞及伊機車左後方，伊往前滑，後來聽
      到砰一聲，回頭看時，死者人車倒地，伊被撞至死者被輾壓約二秒鐘時間，伊
      看到時，死者在垃圾車輪胎前，垃圾車前輪推著死者屍體走，之後停下才又倒
      車幾十公分，離開屍體，垃圾車之前應該沒有其他車經過（九十年度相字第三
      一八號卷第二十一頁背面、第二十二頁正面），伊聽到蠻大的引擎聲，感覺到
      車後有人碰撞伊，是左後方車牌旁邊約方向燈的位置，有頓一下的感覺，後來
      有聽到砰一聲，伊認為是機車倒地的聲音，回頭看一下，發現有事故發生，才
      停車下來看，看到第二車道垃圾車還在前進，死者在垃圾車的右前輪滾動，後
      來垃圾車有倒車；伊機車被撞前無聽到別的撞擊聲（原審九十一年一月十七日
      訊問筆錄第二頁至第八頁、第十二頁）。「死者撞到我機車的左後方。撞到之
      後我就往前停頓一下，就回頭看。我回頭看的時候，死者的機車已經倒地」、
      「（你當時是否有看到那輛垃圾車是否有無變換車道？）沒有變換車道。（那
      你是否有看到那輛垃圾車倒車？）他好像是停下來之後，後來才倒車。（你是
      否有看到死者倒在那裡？）右前輪的前方，當時還沒有倒車。（當時撞擊的時
      候，死者的車子是在垃圾車的前面還是旁邊還是後面？）前面，應該是右前方
      。距離我不敢肯定，大約有三、五公尺左右吧。（你停車的時候，回頭看的時
      候，你人是在垃圾車的哪一方？）前方」等語（見本院九十三年三月十一日審
      判筆錄）。經核其供詞始終如一，且可證被害人李金璋係先自後撞及丁○○所
      騎乘之機車後再倒地滑行。另查證人黃清暉於原審亦結證稱：現場有死者機車
      擦地痕，在垃圾車底下，另一斷斷續續擦地痕，是機車倒地所致，伊並沒有看
      到撞擊點，判斷是死者的重機車先倒地滑行，垃圾車右前輪有附著死者機車藍
      色烤漆，當場有比對過等語無訛（見原審九十一年一月十七日訊問筆錄第八頁
      至第十一頁）。
（三）證人即被告所駕駛垃圾車之隨車員戊○○於偵查中則證稱：「（偵查相三一八
      卷昨晚七時許是否執行清除垃圾職務？）是的，當晚丙○○任駕駛我坐他旁邊
      收完垃圾打算前往內湖焚化爐倒經過民權東路六段現場，我先聽到一部機車砰
      一聲，我即告訴司機有一部機車。（告訴司機有一部機車後司機如何處置？）
      他停下車，他聽到我的話後，同時停車沒有繼續往前開。（你有無下車？）有
      ，我在後面指揮車子，駕駛在打電話。（垃圾車有無壓過死者？）我聽到砰一
      聲，就告訴司機了」等語（九十年度相字第三一八號卷第二十三頁），其於案
      發後記憶鮮明，且經核與證人丁○○所述聽到砰一聲及被告所述為何停車之過
      程相符。其於原審調查時改稱：未告訴被告說有壓到東西，亦未說有機車倒地
      ，是伊聽到砰一聲，但尚未說任何話時，被告同時把車子停住云云（原審九十
      一年一月三十日訊問筆錄）。於本院審理時改稱：「當時我有聽到機車倒下的
      聲音，被告的垃圾車也就同時停下」、「我沒有看到死者所騎乘的機車」、「
      我有聽到碰擊聲，被告同時停下，我就將頭伸出去看，就看到被害人倒在前面
      了」等語（本院九十三年三月十一日審判筆錄）。此與其在偵查時一再供稱伊
      聽到一部機車砰一聲後即告訴被告等情並不相符。查證人戊○○嗣後翻異前詞
      之動機為何，雖無從揣測，然觀其於原審及本院所述證詞，非但與先前證述不
      一，且與被告所言不符，委不足採，應以其於偵查中之供詞較為可採。
（四）再依卷附道路交通事故補充資料表、機車及垃圾車採證照片顯示：被害人李金
      璋所騎乘之藍色機車確實有右前側車頭斜板擦痕及左側車身擦地痕，證人丁○○之機車左後側車尾塑膠護板亦有撞痕，另被告所駕駛之垃圾車右前車輪的確
      附著藍色漆等情，依上開機車受損狀況，堪認證人丁○○所言被害人李金璋機
      車之右前車頭撞及丁○○機車左後車尾，致李金璋人車倒地而機車滑行，李金
      璋倒地後遭丙○○所駕駛之垃圾車右前車輪輾過等肇事經過情形並非子虛，故
      本件應係被害人李金璋騎乘機車欲超越前方丁○○機車時，其右前車頭不慎碰
      撞楊某機車左後方，後來人車倒地，機車滑行致遭垃圾車撞及，故被害人超車
      不當亦為肇事原因。至於被害人李金璋機車倒地之原因，查無證據認定係遭被
      告所駕駛之垃圾車直接撞擊所致，但嗣後被害人之機車確實遭後方被告所駕駛
      之垃圾車接觸，垃圾車右前輪始有被害人機車之藍色烤漆，且垃圾車右前輪亦
      確實曾輾壓被害人之身體，於剎停後再行倒車，以致被害人身上有二次輪胎輾
      壓傷痕。
（五）按汽車行駛時，駕駛人應注意車前狀況，並隨時採取必要之安全措施，道路交
      通安全規則第九十四條第三項定有明文，被告為汽車駕駛人，其行車自應注意
      上述道路交通安全規則，且從事業務之人，對於一定危險之認識能力，較一般
      人為強，故法律上課以較高之注意義務，換言之，其避免發生一定危險之期待
      可能性亦較常人為高，故其違反注意義務之可責性自亦較重。被告自承所駕駛
      垃圾車之車頭既長又高，其行車時自須更為注意，而依當時天候雖雨、路面狀
      態溼潤，但為夜間有照明、路面無缺陷、無障礙物、視距良好等情形，並無不
      能注意之情事，竟疏未注意車前狀況以致肇事，且被害人李金璋遭被告所駕駛
      之垃圾車右前車輪輾過後，被告經隨車員戊○○提醒有摩托車倒地後，發覺有
      異，雖將車輛停住，被告理應立即下車察看，惟竟疏未注意下車察看，即往後
      倒車，致李金璋遭二次輪胎輾壓死亡，被告顯然有過失責任甚明，被告之過失
      行為與被害人之死亡間，具有相當因果關係。本件經檢察官送鑑定結果，就被
      告過失部分，亦同此認定，有臺北市車輛行車事故鑑定委員會九十年八月二十
      二日北鑑審字第九０六０二二八七００號鑑定意見書附卷可按，至前開鑑定意
      見書中認為證人丁○○亦未保持行車安全間隔云云，然並無積極證據足資認定
      。嗣經原審送請覆議結果，臺北市政府交通局以九十一年六月十四日北市交五
      字第０九一三一四八九四００號函送覆議意見，認為確切肇因不詳，依跡證及
      現有資料分析肇事情形有三種「可能」，就上開疑義，再經原審函詢結果，該
      局以九十一年十月十七日北市交五字第０九一三四一八九三００號函、九十二
      年三月十八日北市交五字第０九二三一００七七００號函覆稱：依現場圖被害
      人機車倒於十二公尺之斷續刮地痕終點之民權東路六段第二、三車道線上，垃
      圾車則跨於第一、二車道間，二者尚有距離，認機車未遭垃圾車拖行，研判被
      告有未注意車前狀況之過失，以上有各該函文在卷供參，至於覆議意見認為證
      人丁○○變換車道未注意安全距離云云，因無證據可供證明其當時曾有變換車
      道之舉，故不採之。又本件經送國立交通大學鑑定結果，雖認定：「一、本件
      因兩車重量懸殊，依照力學原理，兩車同向行進中互相擦撞觸擊瞬間反力將造
      成較輕之機車與騎士遠離垃圾車。(1)：倘垃圾車推撞右側機車，則機車與騎
      士應向其右前方彈離垃圾車右前輪胎面直接摩擦機車留下漆痕的機會極微小。
      (2)：倘機車推撞左方垃圾車，則機車仍會往其右前方彈離，騎士則有機會彈
      落垃圾車右前輪遭碾壓；唯垃圾車右前輪胎面直接摩擦機車留下漆痕的機會仍
      極微小。(3)：倘李金璋機車右側撞擊證人丁○○機車，致李車因反力往左失
      控而傾倒，則李機車在倒地情況下，極易遭垃圾車前輪胎推擠留下漆痕，並往
      前滑動留下斷續括痕直至停止；騎士於地面滾動時，亦始有可能遭垃圾車右前
      輪推輾。二、綜合前述現場物理跡證分析，以情狀 (3)之可能性為最高；推斷
      ：李金璋駕駛重型機車，超車不當而失控，為肇事原因」等語。該鑑定結果固
      認被害人李金璋超車不當有過失責任，然查關於被告之責任部分，被告自承肇
      事當時其行車速度為時速二十公里，並非高速行駛，其對於車前突發狀況應可
      即時反應。倘被告當時有注意車前狀況，則對於車前被害人李金璋機車倒地之
      突發狀況當能立即反應而煞停車輛，不致撞擊被害人之機車，而被害人當時倒
      地時之位置在垃圾車前三、五公尺，被告竟無任何反應，而係經隨車員戊○○
      告知有一部機車倒地後始將車停住，足見其當時並未注意車前狀況，又被害人
      李金璋在遭被告所駕駛之垃圾車右前車輪輾過後，被告經隨車員戊○○提醒有
      摩托車倒地後，被告既已將垃圾車停住，理應立即下車察看前方情形，其竟疏
      未下車察看，反而往後倒車，致李金璋遭二次輪胎輾壓死亡，被告顯然有過失
      責任甚明，上開鑑定報告並未斟酌上情，致未認定被告過失之責。故該鑑定報
      告並不能作為被告並無過失之認定，另被害人於送醫急救時，經採取血液檢驗
      結果，驗得血液中酒精濃度為23 .10 mg＼dl，有三軍總醫院臨床病理科分析
      報告單在卷可佐，然並無積極證據足資證明上揭測得酒精濃度係被害人生前飲
      用酒類所致，且經解剖結果，被害人之血液、尿液均未發現酒精濃度，有上述
      法務部法醫研究所鑑定書可資參考，是無法證明被害人確有服用酒類，不能安
      全駕駛動力交通工具而駕駛之過失，附此敘明。綜上所述，本件事證明確，被
      告所辯係卸責之詞，不足採信，所犯業務過失致死罪行事證明確，至於被害人
      李金璋騎乘機車，欲超越前方機車時，其機車之右前車頭撞及丁○○機車左後
      車尾，致李金璋人車倒地，其駕駛機車未注意車前狀況及與前車保持行車安全
      距離，亦有疏失，惟仍不能解免被告過失責任，從而本件被告犯行洵堪認定，
      應依法論科。
二、查被告係臺北市政府環境保護局松山區垃圾車駕駛員，平日駕駛垃圾車載運垃圾
    ，為從事駕駛業務之人，核其所為，係犯刑法第二百七十六條第二項之業務過失
    致人於死罪。被告於肇事後，報警處理並留在現場，在未被有偵查犯罪職權之公
    務員發覺前，向前往處理車禍之臺北市政府警察局內湖交通分隊警員黃清暉自首
    犯罪，坦承肇事而接受裁判，業據證人黃清暉結證明確，被告對於未發覺之罪自
    首而接受裁判，應依刑法第六十二條前段之規定減輕其刑。
三、原審認被告罪證明確，予以論罪科刑，固非無見，惟查本件肇事責任為被告疏未
    注意車前狀況及其所駕駛之垃圾車輾過被害人後，疏未注意下車察看，即往後倒
    車，致李金璋遭二次輪胎輾壓而死亡，又被害人李金璋亦疏未注意與前車保持行
    車安全距離，超車不當均為肇事因素，原判決就本件車禍肇事原因未詳加認定，
    容有未當，又本件被告駕駛垃圾車沿臺北市內湖區○○○路由西往東方向行駛於
    第二車道，行經肇事地點台北市○○○路○段十五號前，其並非因欲變換車道而
    肇事，此經被告供明，並經證人丁○○、戊○○證實；原判決認被告係欲變換車
    道而肇事，亦有未洽。本件被告提起上訴，其猶執陳詞否認犯罪，上訴固無理由
    ，惟因原判決既有可議之處，自應由本院撤銷改判，並審酌被告並無犯罪前科紀
    錄，其素行良好，有本院被告全國前案紀錄表在卷可證，被告犯罪所生致人於死
    之損害、使被害人家庭頓失親人，留下無可彌補之傷痛、又本件車禍之發生被害
    人與有過失以及被告犯罪後之態度等一切情狀，量處如主文所示之刑。末查被告
    前未曾受有期徒刑以上刑之宣告，其因一時疏失而觸法，犯罪後已與被害人家屬
    達成和解，賠償其家屬損害，有台灣士林地方法院內湖簡易庭九十二年度湖調字
    第一一九號調解筆錄一份在卷可稽，並經被害人家屬甲○○到庭供明，被告經此
    科刑教訓，當知所警惕而無再犯之虞，故認對其所宣告之刑，以暫不執行為適當
    ，爰併予宣告緩刑三年，以勵自新。
據上論斷，應依刑事訴訟法第三百六十九條第一項前段、第三百六十四條、第二百九
十九條第一項前段，刑法第二百七十六條第二項、第六十二條前段，第七十四條第一
款，罰金罰鍰提高標準條第一條前段，判決如主文。
本案經檢察官陳文禮到庭執行職務。
中　　　華　　　民　　　國　　九十三　　年　　　三　　　月　　二十五　　日
                              臺灣高等法院交通法庭
                                  審判長法  官  陳  正  雄
                                        法  官  許  宗  和
                                        法  官  許  錦  印
右正本證明與原本無異。
如不服本判決，應於收受送達後十日內向本院提出上訴書狀，其未敘述上訴之理由者
並得於提起上訴後十日內向本院補提理由書（均須按他造當事人之人數附繕本）。
                                        書記官  楊  妙  恩
中　　　華　　　民　　　國　　九十三　　年　　　四　　　月　　　一　　　日
附錄本判決論罪科刑依據之法條：
刑法第二百七十六條第二項
從事業務之人，因業務上之過失犯前項之罪者，處五年以下有期徒刑或拘役，得併科
三千元以下罰金。
